【裁判字號】    90,易更,2
【裁判日期】    900430
【裁判案由】    違反證券交易法
【裁判全文】
臺灣宜蘭地方法院刑事判決                              九十年度易更字第二號
    公  訴  人  臺灣宜蘭地方法院檢察署檢察官
    被      告  甲○○
    選任辯護人  陳倉富
右列被告因違反證券交易法案件，經檢察官提起公訴（八十九年度偵字第三四三二號
），本院刑事庭於中華民國九十年四月三十日以九十年度易字第一九四號判決後，經
臺灣高等法院撤銷原判決發回本院（九十年度上易字第一八五六號），本院判決如左
：
    主  文
本件免訴。
    理  由
一、公訴意旨略以：被告甲○○於民國八十九年三月間在宜蘭市○○路○段六十二號
    三、五樓及六十四號四樓、同路段第一百零二號四樓、及宜蘭縣冬山鄉○○路五
    十號六樓開設協和世紀開發有限公司（下稱協和世紀公司），惟未經宜蘭縣政府
    辦理設立登記；又於同年七月間，在宜蘭市○○路二之四十五號二樓、同路段第
    五十號六樓開設向宜蘭縣政府申請登記營業項目為資訊軟體服務業、投資顧問業
    之逢振國際開發有限公司（下稱逢振公司）。甲○○明知公司未經設立登記，不
    得以公司名義經營其他業務，且公司不得經營登記範圍以外之業務及經營證券服
    務事業應經主管機關核准、非證券商不得經營證券業務，且逢振公司並非證券商
    ，亦未向主管機關即財政部證券暨期貨管理委員會申請核准經營證券業務，竟自
    八十九年三月起，先後利用協和世紀公司及逢振公司之名義，以透過各未上市、
    櫃公司設在各證券公司之股務代理部門，與有意釋出股票之未上市、櫃公司股東
    直接聯繫確認股票釋出張數、價格及繳款方式後，即招募大批業務員，以類似直
    銷之方式，向不特定人販售未上市、櫃股票，而客戶在買進股票前，須先填寫股
    票認購書暨收據，並向該公司業務員繳交股票款項，該公司收到股票款項後，即
    匯入釋出股票之公司股東所指定之帳戶內，俟股款確定入帳後，即向各證券公司
    之股務代理部門領取股票，再由營業員轉交客戶簽收﹂之模式，經營證券服務事
    業，並從中賺取手續費用，迄同年十月十九日始為警查獲時，共已獲利新臺幣七
    百九十四萬九千元。因認被告涉嫌違反公司法第十五條第一項、第十九條第一項
    及證券交易法第十八條第一項、第四十四條第一項之規定，而分別涉有公司法第
    十五條第三項、第十九條第二項及證券交易法第一百七十五條（按違反證券交易
    法第十八條第一項及四十四條第一項之規定，均係依同法第一百七十五條處罰）
    等罪嫌。
二、按案件曾經判決確定者，應諭知免訴之判決，刑事訴訟法第三百零二條第一款定
    有明文。又訴訟上所謂一事不再理之原則，關於實質上一罪或裁判上一罪，亦均
    有其適用，最高法院六十年臺非字第七七號著有判例可資參照。
三、本件公訴人上訴意旨及臺灣高等法院發回意旨雖均以：被告於前案遭警查獲時所
    經營之公司名稱與本件被告再行開設經營之協和世紀公司、逢振公司名稱不同；
    且被告於本件偵查中所提之答辯狀內，業已明確敘明：被告當知警惕，應無再犯
    之虞等語，堪認本件被告之犯行，應與前案犯行間並無刑法第五十六條連續犯裁
    判上一罪之關係，為其主要論據。然查：
  (一)本件被告甲○○自民國八十八年七月起，即在宜蘭縣宜蘭市○○路○段六二號三
    樓、五樓及六四號四樓、同路段第一０二號四樓等地設立翔智科技公司（後更名
    為翔智實業），明知該公司不得經營登記範圍以外之業務，且非經主管機關核准
    不得從事證券投資顧問事業及非券證商不得經營證券業務，竟擅自經營登記範圍
以外之證券交易業務，買賣未上市、上櫃之澎湖灣開發建設股份有限公司及台灣
    固網等公司股票。迄八十九年一月二十七日，在上址為宜蘭縣調查站人員查獲之
    事實，已據被告自承在卷，復經臺灣宜蘭地方法院檢察署檢察官以八十九年度偵
    字第五六七號提起公訴，本院宜蘭簡易庭於九十年一月十一日以八十九年度宜簡
    字第一０六號判處被告有期徒刑四月，如易科罰金，以佰元折算一日，於九十
    年二月二十七日確定在案。此有上開起訴書、判決書在卷可考。
  (二)被告於本件審理中辯稱：其於前案遭警查獲後，因聽信業界所盛傳政府即將開放
    市場，可就地將其公司合法化之傳言，故並未停止其業務之進行，僅將公司名稱
    作更改，實質上仍係從事證券交易之業務等語，並提出其自九十年一月二十八日
    起，至同年三月八日止之未上市（櫃）股票買賣認購書九份存卷可稽。又細核被
    告提出之前揭股票認購書九份，均係「澎湖灣開發公司股票認購書暨收據」，而
    「澎湖灣開發公司」之相關股票進出文件，已在前案審理之範圍內，此見本院宜
    蘭簡易庭八十九年宜簡字第一０六號判決附表壹編號、十一即明，堪認被告所執
    ：其於前案為警查獲至偵審階段中，仍持續經營證券交易業務之辯詞要非虛言，
    足堪採信。又按公司法第十九條及證券交易法第一百七十五條均係處罰自然人之
    規定，故並不因被告設立公司名稱有何變更，抑或重行開設其他公司而有影響，
    是不能以被告於本件違反證券交易法及公司法時，係以與前案不相同之公司名稱
    對外經營業務，遽而認定其主觀上及客觀上之違法行為，係屬另行起意所為之新
    犯罪行為。至被告雖於前案提出答辯狀載明：被告當知警惕，應無再犯之虞等語
    ，確足使法院乍認其主觀上已有悔改之意，惟被告於偵審中所言各語，本係圖求
    法院對之為有利判決之認定，而無可期待其為真實之陳述，被告主、客觀犯意及
    犯罪事實之認定，仍應依證據認定之。據此，本件尚難單憑被告所經營之證券交
    易公司與前案之公司名稱不相一致，及其於前案偵查中所為之答辯各語，認定本
    件與前案要無連續犯之裁判上一罪關係，被告基於概括犯意自八十九年一月間起
    ，至同年十月十九日為警查獲時止，先後以未經設立登記且未經主管機關核准之
    公司名義經營登記範圍以外及證券業務，並從中賺取手續費用之所為，應堪認定
    。
  (三)總前所陳，因公訴意旨指稱被告違反公司法第十九條第一項未經設立，不得以公
    司名義經營業務之規定而應依同法第二項科刑、違反證券交易法第十八條第一項
    、第四十四條第一項非證券商不得經營證券業務之規定，而應依證券交易法第一
    百七十五條規定處刑等罪嫌，係與本件業已確定之八十九年度宜簡字第一０六號
    刑事案件有刑法第五十六條連續犯之裁判上一罪關係如前述，揆諸首開法條規定
    及說明，爰依法為被告免訴判決之諭知。
據上論斷，應依刑事訴訟法第三百零二條第一款，判決如主文。
本案經檢察官廖允松到庭執行職務
中      華      民      國      九十      年      七      月   三十一   日
                                  臺灣宜蘭地方法院刑事第二庭
                                      法  官
右正本證明與原本無異
如不服本判決應於送達後十日內向本院提出上訴狀（應附繕本）
                                      書記官
中    華    民    國      九十        年                月              日


司法院資訊處製作；財團法人民間司法改革基金會備份。
